台灣高雄地方法院民事判決　　　　　　　　93年度選字第1 號
原　　　告　亥○○
代理人　蘇精哲律師
　　　　　　徐建光律師
　　　　　　洪世崇律師
複 代理 人　王建元律師
被　　　告　辰○○○
訴訟代理人　張標全律師
當事人間當選無效事件，本院於民國94年4月15日言詞辯論終結
，判決如下：
  主  文
被告當選高雄縣鳥松鄉大竹村第17屆村長無效。
訴訟費用由被告負擔。
  事實及理由
一、按當選人有刑法第146條第1項之行為者，同一選舉區候選人
    應自公告當選人名單之日起15日內，向管轄法院提起當選無
    效之訴，公職人員選舉罷免法（下稱選罷法）第103條第1項
    定有明文。查高雄縣鳥松鄉大竹村第17屆村長補選（下稱系
    爭選舉）於民國93年9月18日投票，投票結果於93年9月24日
    公告被告當選（票數292 票），另名候選人即原告落選（票
    數283票），有高雄縣選舉委員會94年3月10日高縣選一字第
    0941650056號函在卷可憑（詳卷第203頁至第216頁），原告
    於同年10月1 日對被告提起本訴，未逾法定期間，此有本院
    收狀章供佐，合先敘明。
二、原告主張：緣被告之配偶即訴外人卯○○原為高雄縣鳥松鄉
    大竹村第17屆村長，嗣其因違反選罷法案件經法院判決有罪
    並褫奪公權確定，因而進行系爭選舉。依選罷法第15條規定
    ，有選舉權人必須在各該選舉區繼續居住4 個月以上，始得
    成為各該選舉區之選舉權人，被告為求勝選，在卯○○因前
    開案件經台灣高等法院高雄分院判處有期徒刑6 月，褫奪公
    權2 年即將確定之際，即積極運作補選事宜，而於選前自92
    年11月18日起至同年12月1 日止，引入如附表所示戊○○等
    17人為俗稱之「幽靈人口」，共同基於使投票發生不正確結
    果之犯意聯絡，藉遷移戶籍至大竹村設籍4 個月後取得該選
    舉區參與系爭選舉之投票權，以增加選舉人數之非法方式，
    向高雄縣鳥松鄉戶政事務所虛偽辦理遷入大竹村之戶籍登記
    ，該戶政事務所因而將該17人編入大竹村選舉人名冊公告確
    定，順利取得系爭選舉之投票權。兩造為系爭選舉之登記候
    選人，系爭選舉於93年9 月18日進行投票時，上開未實際居
    住在大竹村之戊○○等17人，竟均於投票日前往領票，進而
    影響選舉結果，嗣被告取得292票，原告取得283票，廢票7
    票，原告因此落選，經高雄縣選舉委員會於同年月24日公告
    被告當選。被告與如附表所示戊○○等17人共犯刑法第146
    條第1 項之以非法方法，使投票發生不正確結果之妨害投票
    罪，爰依選罷法第103條第1項第3 款之規定，求為判決被告
    當選高雄縣鳥松鄉大竹村第17屆村長無效等語。
三、被告則以：按憲法第十條規定，人民有居住及遷徙之自由，
    如附表所示之戊○○等17人行使憲法所賦予之基本權利，並
    無違法可言。至於其等各自遷移戶籍的原因，概略如下：
(一)、高雄縣鳥松鄉○○村○○路8巷4號雖僅使用一門牌號碼，但
    卻有4棟透天2樓房屋位於其上，中間隔一巷道，左右各2 棟
    ，該門牌號碼上有2 棟透天房屋為戊○○的公公薛進來所有
    ，戊○○與其夫薛景釧結婚時即遷居其上，夫妻後來前往鳥
    松鄉仁美村開設公司及木業工廠，而公司地址與該戶籍相同
    ，因此戊○○遷移戶籍應屬正當自明。
(二)、巳○○為戊○○雇用擔任看守木料廠的工人，其2 年前即住
    在前開戶籍旁的巡守站內，遷移戶籍的原因是其原先承租在
    高雄縣鳥松鄉夢裡村的房屋被拆除，所以才要求遷籍至該戶
    籍內。
(三)、戊○○僱用丑○○在工廠工作，原先就住在該址內，嗣遷出
    後因獲悉設籍在高雄縣鳥松鄉可以免費進入澄清湖風景區旅
    遊及澄清湖棒球場，才要求戊○○將戶籍遷入，並且呼朋引
    伴將兒時及多年友人庚○○、子○○、辛○○、寅○○及己○○等人一同商請戊○○遷入至其戶籍內，以享受免費的福
    利。
(四)、戌○○因業務關係經常早出晚歸，因曾於92年間遭父親責罵
    而遷入其姐酉○○住處一段期間，嗣為免費進入澄清湖風景
    區旅遊之目的，始將未○○○、劉灩珠、午○○、申○○○
    等親人之戶籍遷入至酉○○住處。
(五)、甲○○原受僱於壬○○，因得知遷移戶籍可以享受免費進入
    澄清湖風景區的福利，所以將其兄弟乙○○及丙○○之戶籍
    一併委託壬○○辦理，但因壬○○沒空，所以才請當時擔任
    村長的卯○○辦理戶籍遷移。
    附表所示之戊○○等17人確有遷徙之事實，並非為選舉之目
    的，不可一概將凡於選前4 個月前辦理遷籍者，均以刑法第
    146 條之罪相繩等語，資為抗辯，故聲明原告之訴駁回。
四、原告主張，被告之配偶即訴外人卯○○原為高雄縣鳥松鄉大
    竹村第17屆村長，嗣其因違反選罷法案件經法院判決有罪並
    褫奪公權確定，因而進行系爭選舉；戊○○等17人分別自92
    年11月18日起至同年12月1 日止，各自不同地址遷移戶籍，
    高雄縣鳥松鄉戶政事務所因而將戊○○等人編入大竹村選舉
    人名冊公告確定，而取得系爭選舉之投票權（各遷籍取得投
    票權人、原設籍地址、遷入地址、遷入時間、遷出時間，均
    詳如附表所示）。兩造為系爭選舉之登記候選人，系爭選舉
    於93年9 月18日進行投票時，證人戊○○等17人，均於投票
    日前往領票，行使投票權，嗣選舉結果被告取得292 票，原
    告取得283票，廢票7票，原告落選後，高雄縣選舉委員會因
    而於同年月24日公告被告當選等情，為被告所不爭，並有最
    高法院93年度台上字第2321號刑事卷宗、住址變更戶籍登記
    申請書、戶籍謄本、戶卡片（詳見附表出處所示卷宗及頁數
    ）、選舉公報（詳卷第6 頁）、系爭選舉選舉人名冊（詳見
    第42頁、第44頁及第50頁）、高雄縣選舉委員會94年3 月10
    日之高縣選一字第0941650056號函檢附之選舉公告資料（詳
    卷第203頁至第215頁）為證，堪信為真實。至於原告主張被
    告與附表所示之戊○○等17人，共同基於使投票發生不正確
    結果之犯意聯絡，以幽靈人口增加選舉人數之非法方式，取
    得系爭選舉之投票資格，並行使投票權，使系爭選舉投票發
    生不正確之結果，因而認為被告與該17人共犯刑法第146 條
    第1 項以非法方法，使投票發生不正確結果之妨害投票罪行
    為，依選罷法第103條第1 項第3款規定，應當選無效一節，
    則為被告所否認。是本件爭執者為：(一)附表所示戊○○等17
    人遷移戶籍取得投票權之行為，應認定屬正當權利之行使，
    或非法方法？(二)被告有無與該17人共犯刑法第146條第1項以
    非法方式，使投票發生不正確結果之妨害投票罪行為？爰分
    述如後。
五、按遷徙自由，固為憲法第10條所保障之基本權利，惟遷徙自
    由之行使，如基於防止妨礙他人自由、避免緊急危難、維持
    社會秩序或增進公共利益之目的，仍非不得以法律限制之（
    憲法第23條參照）。換言之，遷徙自由權之行使，並非絕對
    之基本權利，倘基於前開公益事由，亦得以法律為適度之限
    制。因此虛偽為戶籍遷移登記之行為，戶籍法第25條及第54
    條，分別授權主管機關得為撤銷戶籍登記，並得對申請人課
    處行政罰鍰；另一方面，如虛偽遷籍者係為選舉投票之目的
    ，意欲影響原有之選舉秩序及投票之正確基礎，進而造成投
    票不正確之結果，刑法第146條第1項之構成要件及處罰規定
    ，均屬基於公益目的，對於遷徙自由權行使之法律限制，倘
    逾越上開限制，自不得空言主張虛偽遷移戶籍係為行使憲法
    所賦予之基本權利，而置自由權之外在限制於罔顧。次按，
    刑法第146 條規定之構成要件，一為須以詐術或其他非法之
    方法為之，二為須使投票發生不正確之結果或變造投票之結
    果。所謂「使投票發生不正確之結果」，係以該選舉區之整
    體投票結果發生不正確之結果為已足，而不以發生行為人所
    支持之特定候選人是否當選為必要（最高法院88年度台上字
    第6728號、89年度台上字938 號、90年度台上字第5911號及
    92 年 度台上字6125號判決參照）。又依選罷法第38條第3
    項、第45條之4 、第45條之5 、第65條等規定，候選人保證
    金之發還、沒收，競選經費捐贈之限制、選舉經費之補助，
    及有關不分區、僑居國外國民大會代表、立法委員選舉當選
    名額，均以得票比率之多寡而為決定及分配。因此各候選人
    得票之多寡。除關係候選人之當選與否外，亦與前開各項選
    舉結果攸關。故所謂使投票發生不正確之結果，並不僅指使
    候選人當選與否發生不正確之結果為限，凡使投票之選舉人
    數、候選人得票數發生不正確之結果亦包括在內。再選罷法
    第15 條 第1 項規定「有選舉權人在各該選舉區繼續居住滿
    4 個月以上者，為公職人員選舉各該選舉區之選舉人」，揆
    其立法意旨無非以民選公職人員係代表人民行使公權力，其
    應由各該選舉區選出者，自應獲得各該選舉區居民多數之支
    持與認同，始具有實質代表性，並符合選賢與能及主權在民
    的精神。公職人員選舉之結果，關係各該地區公共行政事務
    的管理、資源分配或公共事務的監督，與各該選舉區居民之
    生活及利益息息相關，自以實際居住於該地區已有一定時間
    以上之居民知之最詳，感受最為深切。雖憲法所規定之各項
    選舉，係採普通、平等、直接、無記名方式行之，所以選舉
    人投票支持何候選人，固無從知悉，然若虛偽遷入戶籍，實
    際未居住於該處，目的在符合選罷法繼續居住4 個月以上之
    規定，而投票予某一候選人，並進而投票，若認不構成刑法
    第146 條之妨害投票罪，則法律豈非流於具文，且昧於社會
    事實。況其本未住於該選舉區，為投票予某一特定候選人之
    目的，將戶籍虛偽遷入，姑不論其最後投票予何候選人，純
    就該選區之整體投票結果，其投票數，亦必然產生不正確之
    結果。從而無投票權人以虛報戶籍的不實方法使公務員登載
    在選舉人名冊並公告確定，取得形式上之投票權以投票，致
    發生不正確之結果者，應屬於刑法第146 條所指非法方法之
    範疇。因此附表所示之戊○○等17人，遷移戶籍之行為應如
    何評價，即非無探究之必要。
六、附表所示戊○○等17人遷移戶籍取得投票權之行為，應認定
    屬正當權利之行使，或非法方法？
    經查，除證人巳○○外（詳後述），原告主張之戊○○等16
    人，均非實際居住在附表所示之遷入地址，業據其等到庭證
    陳屬實，因此戊○○等人並非因實際自他戶籍管轄區域遷入
    ，而有戶籍登記事項自始不存在之事實（戶籍法第21條及第
    25條參照），堪予認定。雖乙○○、甲○○、丙○○遷移戶
    籍後，經警勤區警員進行戶口查察後於戶卡片副頁註記「92
    年12月10日複查甲○○等3 男確實居住此地」之意旨（詳證
    物卷第57頁），惟此項記載既與乙○○等人於調查站及本院
    審理時所為之證詞未符，自不得援引認其三人確有實際遷入
    及居住之事實，應予敘明。另查：
(一)、自遷入時間而言：
１、被告之配偶卯○○原係高雄縣鳥松鄉大竹村村長，因於91年
    1 月高雄縣第14屆鄉鎮長選舉期間，擔任高雄縣鳥松鄉鄉長
    候選人陳金川競選總部大竹村負責人，連續自91年1 月15日
    起至同年月20日止，對於有投票權之顏素美等11人，按照渠
    等戶內之選票人數，以每票新台幣（下同）1,000 元的代價
    ，交付現金並約以將選票投予陳金川之行為，經本院以其違
    反公職人員選舉罷免法第90條之1 第1 項投票行賄罪，於91
    年6 月17日判處有期徒刑6 月，褫奪公權3 年。嗣卯○○向
    台灣高等法院高雄分院提起上訴，經審理後，於92年7 月10
    日仍維持原審有罪之認定，改判有期徒刑6 月，褫奪公權2
    年。卯○○對該判決向最高法院提起上訴，經最高法院於93
    年5 月6 日駁回其上訴確定，此有本院91年度訴字第1141號
    、台灣高等法院高雄分院91年上訴字第1949號及最高法院93
    年度台上字第2321號判決在卷可稽，其經褫奪公權確定，依
    地方制度法第79條第1 項第7 款規定，應解除村長職務，原
    訂至95年7 月31日之村長任期逾二年以上，依同法第82條第
    3 項之規定，應進行系爭選舉，此為辦理系爭選舉之緣由。
２、至於證人戊○○等人係分別於92年11月18日起至同年12月1
    日止，各自不同地址遷移戶籍至高雄縣鳥松鄉大竹村，依選
    罷法第15條第1 項規定取得系爭選舉區之選舉人資格，對照
    前開卯○○解職事由之刑事判決日期，正處於台灣高等法院
    於92年7月10日宣判後，最高法院於93年5月6 日判決確定前
    。就遷徙時機而論，渠等遷入時間至為密接，除午○○外均
    屬集體式之遷入。其次，戊○○等人係於台灣高等法院高雄
    分院判決後，尚及取得系爭選舉選舉人資格之期間遷入，因
    而取得系爭選舉之投票權；換言之，倘戊○○等人遲至最高
    法院判決確定後始為虛偽遷入之戶籍登記，依地方制度法第
    82條第3項及選罷法第15條第1項規定，即無法取得系爭選舉
    之投票權。從而原告主張，戊○○等16人虛偽遷入之行為，
    可取得參與系爭選舉之投票權，而有增加票源之事實，即屬
    有據，堪予認定。
(二)、自遷入目的之觀點：戊○○等人對於虛偽遷移戶籍之目的，
    固於調查站或本院有如下之陳述：
１、甲○○、乙○○、辛○○、子○○、寅○○、己○○、未○○○、戌○○、申○○○、劉灩珠、午○○、丑○○：因獲
    悉設籍在高雄縣鳥松鄉居民，得以免費進入澄清湖風景區旅
    遊的緣故，始遷移戶籍。
２、丁○○係因父親罹患癌症，長年在醫院照顧父親，家中無人
    收受信件，因此奉父親指示將戶籍資料交予薛景釧辦理遷移
    戶籍之事（詳見台灣高雄地方法院檢察署93年選他字第270
    號卷第70頁，下稱偵查卷）。
３、庚○○：因其男友丑○○在該處工作的原因，所以才遷入高
    雄縣鳥松鄉○○村○○路8巷4號並辦理戶籍登記。
４、戊○○：由於上班經常不在家，因此許多掛號信件均無法接
    收，因此將戶籍遷至高雄縣鳥松鄉○○村○○路8巷4號公公
    薛進來的房屋內，以便收信。
    惟查：
１、澄清湖每人入園費100 元，汽車每部入園費40元，因此進入
    澄清湖風景區旅遊之費用，於社會通念尚可謂低廉。甲○○
    等人前往澄清湖旅遊僅有約3 次至10餘次不等，復據渠等於
    檢察官偵查中證陳屬實（詳見偵查卷第128頁至第129頁），
    從而甲○○等人有無必要僅為享受微薄的福利，遷離實際住
    所，將自身法律關係之中心，移至與己可謂毫無關連之處，
    徒增遷籍後可能造成之不便及聯繫上困難，誠屬可疑。因此
    ，本院認其等此部分證詞，與常情有違，尚難採信。
２、其次，吾人生活上人際溝通方式，依目前社會發展現況可謂
    至為多樣化，傳統藉由書面信件傳遞意思表示之情形，已較
    罕見。且若為顧及實際所在地與住所不同時之收信事宜，僅
    以變更通訊地址之方式即可，實無僅為少數信件收受之目的
    ，即大費周章以遷移戶籍之方式實現。參諸證人丁○○甚至
    對於同戶籍之居民素不相識，業據其於本院結證屬實（詳見
    本院卷第160頁至第170頁），從而其遷移戶籍後，代收受郵
    件者豈無逕認係誤投之可能！縱未如此，代收郵件者如何與
    其取得聯繫，以交付郵件等事宜，均屬令人費解，從而丁○○及戊○○之證詞，亦不足採。
３、庚○○係因男友丑○○於欣益木材行工作期間始遷入高雄縣
    鳥松鄉○○村○○路8巷4號，可見其係基於丑○○實際居住
    的緣故，始遷移戶籍。惟丑○○已於系爭選舉投票前即93年
    初許因離職遷回原設籍住所，業據其證陳在卷（詳卷第73頁
    ），值此情形庚○○及丑○○起初遷入戶籍的需求已不復存
    在，自應隨著職務關係遷回原設籍住所始謂符合初衷，但其
    2 人迄今仍未依實際住居情形辦理戶籍遷出事宜，足證其所
    述尚難有據，不足採信。
４、戊○○等16人對遷移戶籍目的所為之證述均未可採，故渠等
    虛偽遷籍之行為如何評價，即須藉其他客觀之證據資料判斷
    ，詳再如后述。
(三)、自遷入戶籍地址立論：
１、戊○○、庚○○、丑○○、辛○○、子○○、寅○○、己○○及丁○○所遷入之高雄縣鳥松鄉○○村○○路8巷4號，與
    被告及其配偶卯○○之戶籍相同，而戊○○係以獨立戶方式
    檢附房屋稅單及繳款書後另行設立一戶，其餘庚○○等7 人
    均以寄居方式同時設立戶籍（詳卷第3 頁、第20頁至第21頁
    ），被告之配偶卯○○本為高雄縣鳥松鄉大竹村現任村長，
    值違反選罷法案件經法院判處徒刑褫奪公權上訴期間，戊○○等7 人利用此一時間，集體遷入與被告相同之戶籍地址，
    進而取得選舉投票資格，是其等遷籍地址，自難排除係為被
    告部署選舉之可能。
２、未○○○、戌○○、申○○○、午○○及劉灩珠所遷入之高
    雄縣鳥松鄉○○村○○路14號之3 ，係被告競選服務處地址
    ，此為被告所不爭，並經證人卯○○、癸○○證陳屬實（詳
    卷第226頁至第230頁），復有相片（詳卷第240 頁、證物卷
    第237頁）及高雄縣鳥松鄉公所94年3月22日鳥鄉民字第0940
    004370號函檢附之系爭選舉競選辦事處登記一覽表在卷可稽
    （詳卷第253頁至第254頁），足見渠等遷入之地址，亦與被
    告參與系爭選舉具有密切之關連至明。
３、乙○○、甲○○、丙○○遷入高雄縣鳥松鄉○○村○○路11
    之2 號，寄居在戶長壬○○之戶籍內。壬○○係系爭選舉被
    告陣營所推舉之監察員，業據壬○○到庭結證綦詳，復有前
    開高雄縣鳥松鄉公所函檢附之系爭選舉投開票所監察員名冊
    存卷憑參（詳卷第255 頁），彰顯乙○○等人遷入該戶籍地
    址取得選舉投票權，客觀上顯難以排除與系爭選舉之關連性
    。
(三)、自申請遷籍之時間而論：倘戊○○等16人均有渠等各自之非
    選舉目的，則所述遷移戶籍之考量，在無何急迫性之情況下
    ，衡情論理，自應有些許及前後次序的時間差距，始謂合理
    。然按遷入地址分類觀察，遷入高雄縣鳥松鄉○○村○○路
    8巷4號者，除辦理遷籍時間均集中在92年11月18日、19日二
    日外，甚至單獨另列一戶，同時容納各個虛偽遷移戶籍者；
    而遷入高雄縣鳥松鄉○○村○○路14號之3 者，辦理戶籍登
    記之時間則集中在92年11月28日及12月1 日；遷入高雄縣鳥
    松鄉○○村○○路11之2 號者，申請遷入登記之時間均集中
    在92年11月25日，戊○○等16人各自不同之非急迫性遷籍考
    量，豈有集中時間集體遷入之理，顯見原告主張渠等虛偽遷
    移戶籍係為以增加選舉人數之方法，使投票發生不正確結果
    之語，難謂子虛。
(四)、綜前各情以觀：戊○○等16人於被告尚及於部署補選系爭選
    舉期間內，集中的、集體的遷移戶籍至與系爭選舉具有密切
    關聯性之地址取得選舉權，除戊○○、丑○○外，均在對於
    候選人均毫無所悉的情況下，於投票日特地前往行使投票權
    ，業據其等證陳在卷（詳卷第152至第179頁），己○○甚且
    於投票後未及1 月（93年10月15日）即遷返原設籍地址，足
    證戊○○等16人均係以虛報遷入戶籍之非法方式取得投票權
    ，進而參與投票，可見其等遷移戶籍自由權之行使，已符合
    刑法第146條第1項非法方法之構成要件，參諸前開說明，尚
    難謂屬憲法所保障遷徙自由權之範圍。
(五)、至於原告主張附表所示之巳○○亦有以虛偽遷移戶籍之非法
    方式，進而行使投票權，亦屬幽靈人口云云，業據巳○○否
    認屬實，並證陳：我一個人住在高雄縣鳥松鄉大竹村旁的工
    寮，為了通信方便所以才把戶籍遷至該址等語（詳見本院卷
    第158頁至第159頁），為原告所不爭執，且所述與其實際住
    處照片相符（詳卷第239 頁）。巳○○既有實際居住遷入戶
    籍之事實，其基此事實辦理遷入登記，於法相符，揆諸前開
    說明，其基於選舉區公民權之資格，行使投票權，應認屬其
    基本權利之行使，從而原告主張巳○○亦為幽靈人口云云，
    即屬無據。
七、被告有無與該17人共犯刑法第146 條第1 項以非法方式，使
    投票發生不正確結果之妨害投票罪行為？
    本件遷移戶籍之過程，除戊○○外均屬委託他人辦理之情形
    ，此觀諸卷附之戶籍登記申請書即明（詳卷第2 頁至第15頁
    ）。而如附表所示代辦遷入戶籍登記者，除戊○○與丑○○
    、庚○○；酉○○與未○○○、戌○○、申○○○、劉灩珠
    ；癸○○與午○○外，其餘均不相識，亦據渠等證陳明確，
    甚至乙○○、甲○○及丙○○等人，竟由與被告具有至親配
    偶身分之利害關係人卯○○代辦戶籍登記，益證受託辦理戶
    籍登記者，與委託人間通常應具有之信任關係有別。其次戊○○等16人集體、集中遷移戶籍取得選舉人資格，且均行使
    投票權，共犯刑法第146條第1項之妨害投票結果罪之終局利
    益，理應歸屬於被告，因此其自難對此謂毫無所悉。再者戊○○等16人前開行為，可能導致系爭選舉之終局結果產生關
    鍵性的影響，此核計兩造之得票數僅9 票即知，參諸前述渠
    等遷移戶籍與被告選舉事務間之關連性等客觀事證憑斷，被
    告與戊○○等16人，對於藉虛偽遷入戶籍以增加選舉人數之
    非法方法，進而使選舉區整體投票發生不正確結果之行為，
    應有共同之意思聯絡。被告與附表所示戊○○等16人，就涉
    犯刑法第146條第1項之妨害投票正確罪間，有犯意聯絡及行
    為分擔，應論以共同正犯，故原告此部分主張，尚屬有據，
    被告空言否認並無此情，不足採信。被告經偵查結果縱認其
    犯罪嫌疑不足，並無礙於本件當選無效之訴判決，況且選罷
    法第103條第1項所謂當選人有刑法第146條第1項之行為，僅
    以當選人之當選結果係有刑法第146 條之情形即為已足，並
    不以被告確有共同犯罪行為之必要，此由選罷法第3條第1項
    規定「公職人員選舉，以平等投票法行之」；及同法第103
    條第2 項規定，「前項各款情事，經判決當選無效確定者，
    不因同一事由經刑事判決無罪而受影響」自明，從而本院自
    不受檢察官偵查結果拘束，應予敘明
八、按當選人有刑法第146條第1項之行為者，同一選舉區之候選
    人得以當選人為被告，提起當選無效之訴，選罷法第103 條
    第1項第3 款定有明文。據上，原告主張被告有刑法第146條
    第1項之行為，而依選罷法第103條第1項第3款訴請宣告被告
    於系爭選舉當選無效，洵屬有據，應予准許。
九、據上論結，本件原告之訴為有理由，依公職人員選舉罷免法
    第110 條、民事訴訟法第78條，判決如主文。
中     華     民     國    94    年    4     月   29   日
                    選舉法庭審判長    法  官
                                      法  官
                                      法  官
正本係照原本作成。
如不服本判決，應於送達後20日內，向本院提出上訴狀並表明上
訴理由，如於本判決宣示後送達前提起上訴者，應於判決送達後
20日內補提上訴理由書（須附繕本）。
中　　華　　民　　國　　94　　年　　4 　　月　　29　　日
                                書記官　鍾錦祥
附表：
┌───┬─────┬─────┬───────────┬────┬────┬──────┐
│編 號 │遷籍取得投│受託辦理遷│原設籍地址、遷入、遷出│遷入時間│遷出時間│ 戶籍資料出 │
│      │票權人    │籍者      │地址                  │        │        │ 處         │
├───┼─────┼─────┼───────────┼────┼────┼──────┤
│ 一   │ 戊○○   │ 戊○○   │原設籍地址：高雄縣鳥松│        │        │ 證物卷第2頁│
│      │          │          │鄉○○村○○路220巷8之│        │        │、第19頁、第│
│      │          │          │1號                   │        │        │50頁        │
│      │          │          ├───────────┼────┼────┤            │
│      │          │          │遷入地址：高雄縣鳥松鄉│ 92年11 │        │            │
│      │          │          │大竹村大竹路8巷4號    │ 月18日 │        │            │
├───┼─────┼─────┼───────────┼────┼────┼──────┤
│ 二   │ 巳○○   │ 同   上  │原設籍地址：高雄縣鳥松│        │        │ 證物卷第11 │
│      │          │          │鄉夢裡村夢裡南巷7號   │        │        │ 、第19頁及 │
│      │          │          │                      │        │        │ 第50頁     │
│      │          │          │                      │        │        │            │
│      │          │          ├───────────┼────┼────┤            │
│      │          │          │遷入地址：高雄縣鳥松鄉│92年11月│        │            │
│      │          │          │大竹村大竹路8巷4號    │18日    │        │            │
├───┼─────┼─────┼───────────┼────┼────┼──────┤
│ 三   │ 庚○○   │ 同   上  │原設籍地址：高雄市小港│        │        │證物卷第6頁 │
│      │          │          │區○○街22之10號      │        │        │、第19頁及第│
│      │          │          │                      │        │        │50頁        │
│      │          │          ├───────────┼────┼────┤            │
│      │          │          │遷入地址：高雄縣鳥松鄉│92年11月│        │            │
│      │          │          │大竹村大竹路8巷4號    │19日    │        │            │
├───┼─────┼─────┼───────────┼────┼────┼──────┤
│ 四   │ 丑○○   │ 同   上  │設籍地址：高雄市前鎮區│        │        │台灣高雄地方│
│      │          │          │桂林街102巷6號        │        │        │法院檢察署93│
│      │          │          │                      │        │        │年度選他字第│
│      │          │          │                      │        │        │270號卷第17 │
│      │          │          │                      │        │        │頁、證物卷第│
│      │          │          │                      │        │        │20頁、第50頁│
│      │          │          ├───────────┼────┼────┤            │
│      │          │          │遷入地址：高雄縣鳥松鄉│92年11月│        │            │
│      │          │          │大竹村大竹路8巷4號    │19日    │        │            │
├───┼─────┼─────┼───────────┼────┼────┼──────┤
│ 五   │ 辛○○   │ 同   上  │設籍地址：高雄市前鎮區│        │        │證物卷第15頁│
│      │          │          │英德街19巷4號2樓      │        │        │、第20頁及第│
│      │          │          │                      │        │        │50頁        │
│      │          │          ├───────────┼────┼────┤            │
│      │          │          │遷入地址：高雄縣鳥松鄉│92年11月│        │            │
│      │          │          │大竹村大竹路8巷4號    │19日    │        │            │
├───┼─────┼─────┼───────────┼────┼────┼──────┤
│ 六   │子○○    │ 同   上  │設籍地址：高雄市前鎮區│        │        │            │
│      │          │          │桂林街102巷4號        │        │        │            │
│      │          │          ├───────────┼────┼────┤            │
│      │          │          │遷入地址：高雄縣鳥松鄉│92年11月│        │證物卷第13頁│
│      │          │          │大竹村大竹路8巷4號    │19日    │        │、第20頁及第│
│      │          │          │                      │        │        │50頁        │
├───┼─────┼─────┼───────────┼────┼────┼──────┤
│ 七   │寅○○    │ 同   上  │設籍地址：高雄市左營區│        │        │證物卷第7頁 │
│      │          │          │崇德路51號5樓         │        │        │、第21頁及第│
│      │          │          │                      │        │        │50頁        │
│      │          │          ├───────────┼────┼────┤            │
│      │          │          │遷入地址：高雄縣鳥松鄉│92年11月│        │            │
│      │          │          │大竹路8巷4號          │19日    │        │            │
├───┼─────┼─────┼───────────┼────┼────┼──────┤
│ 八   │己○○    │同    上  │設籍地址：高雄市苓雅區│        │        │證物卷第14頁│
│      │          │          │廣東2街137巷9號5樓    │        │        │、第21頁及第│
│      │          │          │                      │        │        │50頁        │
│      │          │          ├───────────┼────┼────┤            │
│      │          │          │遷入地址：高雄縣鳥松大│92年11月│        │            │
│      │          │          │竹村大竹路8巷4號      │19日    │        │            │
│      │          │          ├───────────┼────┼────┼──────┤
│      │          │          │遷出地址：高雄市苓雅區│        │93年10月│            │
│      │          │          │廣東2街137巷9號5樓    │        │15日    │            │
├───┼─────┼─────┼───────────┼────┼────┼──────┤
│ 九   │丁○○    │同    上  │設籍地址：高雄縣鳥松鄉│        │        │證物卷第10頁│
│      │          │          │仁美村美山路254巷41號 │        │        │、第21頁及第│
│      │          │          │                      │        │        │50頁        │
│      │          │          ├───────────┼────┼────┼──────┤
│      │          │          │遷入地址：高雄縣鳥松鄉│92年11月│        │            │
│      │          │          │大竹村大竹路8巷4號    │18日    │        │            │
├───┼─────┼─────┼───────────┼────┼────┼──────┤
│ 十   │未○○○  │ 酉○○   │設籍地址：高雄縣大寮鄉│        │        │證物卷第4頁 │
│      │          │          │中村文華街148巷86號 │        │        │、第31頁及第│
│      │          │          │                      │        │        │54頁        │
│      │          │          ├───────────┼────┼────┤            │
│      │          │          │ 遷入地址：高雄縣鳥松 │92年11月│        │            │
│      │          │          │ 鄉○○村○○路14號之3│28日    │        │            │
├───┼─────┼─────┼───────────┼────┼────┼──────┤
│十一  │戌○○    │酉○○    │ 設籍地址：高雄縣大寮 │        │        │證物卷第9頁 │
│      │          │          │ 翁園村翁園路98之2號  │        │        │、第31頁及第│
│      │          │          │                      │        │        │54頁        │
│      │          │          ├───────────┼────┼────┤            │
│      │          │          │ 遷入地址：高雄縣鳥松 │92年11月│        │            │
│      │          │          │ 鄉○○村○○路14號之3│28日    │        │            │
├───┼─────┼─────┼───────────┼────┼────┼──────┤
│十二  │申○○○  │ 酉○○   │ 設籍地址：高雄縣大寮 │        │        │證物卷第8頁 │
│      │          │          │ 鄉○○村○○路98號之3│        │        │、第32頁及第│
│      │          │          │                      │        │        │54頁        │
│      │          │          ├───────────┼────┼────┤            │
│      │          │          │ 遷入地址：高雄縣鳥松 │92年11月│        │            │
│      │          │          │ 鄉○○村○○路14號之3│28日    │        │            │
├───┼─────┼─────┼───────────┼────┼────┼──────┤
│十三  │午○○    │癸○○    │ 設籍地址：高雄縣大寮 │        │        │            │
│      │          │          │ 鄉○○村○○街86號   │        │        │、第32頁及第│
│      │          │          │                      │        │        │54頁        │
│      │          │          ├───────────┼────┼────┤            │
│      │          │          │遷入地址：高雄縣鳥松鄉│92年12月│        │            │
│      │          │          │大竹村大竹路14號之3   │1日     │        │            │
├───┼─────┼─────┼───────────┼────┼────┼──────┤
│十四  │劉灩珠    │酉○○    │設籍地址：高雄縣大寮鄉│        │        │證物卷第4頁 │
│      │          │          │中庄村文華街14巷86號  │        │        │、第32頁    │
│      │          │          ├───────────┼────┼────┤            │
│      │          │          │遷入地址：高雄縣鳥松鄉│92年11月│        │            │
│      │          │          │大竹村大竹路14號之3   │28日    │        │            │
├───┼─────┼─────┼───────────┼────┼────┼──────┤
│十五  │乙○○    │卯○○    │設籍地址：高雄縣大樹鄉│        │        │證物卷第5頁 │
│      │          │          │大樹村大樹路89號      │        │        │、第36頁及第│
│      │          │          │                      │        │        │55頁        │
│      │          │          ├───────────┼────┼────┤            │
│      │          │          │遷入地址：高雄縣鳥松鄉│92年11月│        │            │
│      │          │          │大竹村大竹路11之2號   │25日    │        │            │
├───┼─────┼─────┼───────────┼────┼────┼──────┤
│十六  │甲○○    │卯○○    │設籍地址：高雄縣大樹鄉│        │        │證物卷第5頁 │
│      │          │          │大樹村大樹路89號      │        │        │、第36頁及第│
│      │          │          │                      │        │        │55頁        │
│      │          │          ├───────────┼────┼────┤            │
│      │          │          │遷入地址：高雄縣鳥松鄉│92年11月│        │            │
│      │          │          │大竹村大竹路11之2號   │25日    │        │            │
├───┼─────┼─────┼───────────┼────┼────┼──────┤
│十七  │丙○○    │卯○○    │設籍地址：高雄縣大樹鄉│        │        │證物卷第5頁 │
│      │          │          │大樹村大樹路89號      │        │        │、第36頁及第│
│      │          │          │                      │        │        │55頁        │
│      │          │          ├───────────┼────┼────┤            │
│      │          │          │遷入地址：高雄縣鳥松鄉│92年11月│        │            │
│      │          │          │大竹村大竹路11之2號   │25日    │        │            │
└───┴─────┴─────┴───────────┴────┴────┴──────┘
